臺灣屏東地方法院刑事判決　　　　　　100年度交訴字第104號
公　訴　人　臺灣屏東地方法院檢察署檢察官
被　　　告　何銀隆
上列被告因公共危險案件，經檢察官提起公訴（100 年度調偵字
第327號），本院判決如下：
    主  文
何銀隆無罪。
     理  由
一、公訴意旨略以：被告何銀隆於民國100 年4 月23日18時48分
    許，騎乘車牌號碼2JP-625 號（起訴書誤載為HT7-923 號，
    ，業經公訴檢察官當庭更正）重型機車，沿屏東縣屏東市○
    ○路○段地下道西往東方向行駛，因未注意車前狀況不慎撞
    擊前方同向由李書賢所騎乘車牌號碼H7T-923 號（起訴書誤
    載為2JP-625 號，業經公訴檢察官當庭更正）重型機車，致
    李書賢受有上背擦挫傷（過失傷害部份未據告訴）。何銀隆
    明知駕車肇事，且目睹李書賢受傷並當場表示背部疼痛，卻
    僅停留數分鐘後，未給予李書賢必要之照護，亦未等待警方
    到場，即騎車逕行離去。因認被告何銀隆涉犯刑法第185 條
    之4 之肇事逃逸罪嫌等語。
二、按犯罪事實應依證據認定之，無證據不得認定犯罪事實；不
    能證明被告犯罪者，應諭知無罪之判決，刑事訴訟法第 154
    條第2 項、第301 條第1 項分別定有明文。次按「認定不利
    於被告之事實，須依積極證據，苟積極證據不足為不利於被
    告事實之認定時，即應為有利於被告之認定，更不必有何有
    利之證據。而認定犯罪事實所憑之證據，雖不以直接證據為
    限，間接證據亦包括在內；然而無論直接或間接證據，其為
    訴訟上之證明，須於通常一般之人均不致有所懷疑，而得確
    信其為真實之程度者，始得據為有罪之認定，倘其證明尚未
    達到此一程度，而有合理性之懷疑存在，致使無從為有罪之
    確信時，即應為無罪之判決。」，最高法院分別著有30年上
    字第816 號、76年臺上字第4986號判例意旨可資參照。又按
    刑法第185 條之4 之肇事致人死傷逃逸罪，係以處罰肇事後
    逃逸之駕駛人為目的，俾促使駕駛人於肇事後能對被害人即
    時救護，以減少死傷，此觀該條之立法理由，係「為維護交
    通安全，加強救護，減少被害人之死傷，促使駕駛人於肇事
    後，能對被害人即時救護，特增設本條，關於肇事致人死傷
    而逃逸之處罰規定。」自明。所謂「逃逸」係指逃離肇事現
    場而逸走之行為，故前揭規定實揭櫫駕駛人於肇事致人死傷
    時有「在場義務」，惟被害人於事故發生後，在現場已同意
    被告離去，即非屬本條規範意旨，自難遽以肇事逃逸罪相繩
    之（參照最高法院100 年度台上字第645 號之判決意旨）。
三、證據能力之判斷：
    按被告以外之人於審判外之言詞或書面陳述，除法律有規定
    者外，不得作為證據；又被告以外之人於審判外之陳述，雖
    不符合同法第159 條之1 至第159 條之4 之規定，但經當事
    人於審判程序同意作為證據，法院審酌該言詞陳述或書面陳
    述作成時之情況，認為適當者，亦得為證據；又當事人、代
    理人或辯護人於法院調查證據時，知有第159 條第1 項不得
    為證據之情形，而未於言詞辯論終結前聲明異議者，視為有
    前項之同意，刑事訴訟法第159 條第1 項及第159 條之5 分
    別定有明文。查本判決下列所引用之各項證據方法之證據能
    力，被告於本院100 年10月27日行準備程序及100 年11月25
    日審理時均未予爭執，且迄至言詞辯論終結前亦未再聲明異
    議（參見本院卷第12至14頁、第24至31頁），本院審酌該等
    言詞陳述及書面陳述作成時之情況，並無不宜作為證據之情
    事，依刑事訴訟法第159 條之5 之規定，自得作為證據，合
    先敘明。
四、公訴意旨認被告何銀隆涉犯刑法第185條之4肇事逃逸罪嫌，
    無非以被告何銀隆警詢及偵查中之自白、李書賢於警詢之筆
    錄及偵查中具結後之指述、道路交通事故現場圖、道路交通
    事故調查表、現場及李書賢受傷、車損照片共16張、大東醫
    院就醫證明書等為其主要論據。
五、訊據被告固坦承有於上揭時、地，駕駛其所有之上開機車搭
    載林淑慧，並與李書賢發生車禍事故，惟堅詞否認有何肇事
    逃逸之犯行，辯稱：本事故係伊撞到李書賢，李書賢又撞到
    前方姓名年籍不詳之腳踏車駕駛，伊與林淑慧均因此人車跌
    倒在地受傷，李書賢與該腳踏車之駕駛雖亦人車跌倒在地，
    但其2 人外表上看不出有受傷；且伊於事故發生後，有幫李
    書賢之機車立起，並攙扶李書賢起身，又詢問李書賢是否有
    事，李書賢則對伊說沒事；該腳踏車之駕駛亦有詢問伊與李
    書賢是否要叫救護車，但伊說不用；伊在現場約10分鍾，在
    場之人均無要報警之意思，伊認為該車禍事故伊已處理完畢
    ，因而決定離去，且伊當時也有跟李書賢說伊要走了，李書
    賢和該腳踏車駕駛亦未請伊留下聯絡資訊等語。經查：
  (一)被告於上揭時間，騎乘其所有之車牌號碼為2JP-625 號重型
    機車搭載林淑慧，沿屏東縣屏東市○○路○段地下道西往東
    方向行駛時，適李書賢騎乘車牌號碼H7T-923 號重型機車行
    駛於被告前方，然李書賢因發現其前方腳踏車駕駛忽然往道
    路中間移動，故見狀旋緊急煞車而停留原地，致行駛於後方
    之被告反應不及，因而撞上李書賢所駕駛之機車，李書賢因
    此又再撞上其前方腳踏車駕駛，致被告、李書賢及李書賢前
    方之腳踏車駕駛3 車均人、車倒地等情，業據被告坦承在卷
    （見屏東縣警察局屏東分局屏警分字第1000014102號刑案偵
    查卷宗第3 至4 頁、本院卷第12頁背面），亦與證人李書賢
    於警詢及偵查中經具結後之證述、證人林淑慧於警詢之陳述
    相符（見屏東地檢署100 年度偵字第5381號偵查卷宗第6 頁
    、前揭刑案偵查卷宗第5 至9 頁），並有道路交通事故現場
    圖、道路交通事故調查表( 一) 、( 二) 在卷可稽（屏東縣
    警察局屏東分局屏警分字第1000014102號刑案偵查卷宗第14
    至16頁），是本件事故係發生於被告所駕駛之車牌號碼為2J
    P-625 號重型機車、李書賢所駕駛之車牌號碼H7T-923 號重
    型機車及行駛於李書賢前方之腳踏車之3 輛車輛之間，堪以
    認定。另李書賢並因本件事故受有上背擦挫傷之傷害，此據
    證人李書賢於警詢及偵查中經具結後證述明確，並有大東醫
    院就醫證明書1 份在卷可考（參見前揭屏東分局刑案偵查卷
    宗第5 至6 頁、第19頁，及屏東地檢署偵查卷宗第6 頁），
    是此部分之事實，亦可認定。
  (二)查事故發生後，李書賢因疼痛難以起身，被告有幫忙李書賢
    將李書賢之機車移至地下道外，並攙扶李書賢站起至地下道
    外，李書賢又因腳有點扭傷，故走路時呈現一跛一跛的外狀
    ，然其與被告均無提到要報警處理，嗣被告約10分鐘後向李
    書賢表示要先行離開，李書賢即點頭等情，此據證人李書賢
    於本院審理時證述甚詳，有本院100 年度交訴字第104 號10
    0 年11月25日審判筆錄1 份附卷可證（參見本院卷第25至27
    頁）。是被告於肇事後，並未逕自駛離，而有下車查看，並
    詢問李書賢狀況等情，應堪認定；又李書賢雖因本件事故受
    有上背擦挫傷，外表上並呈現因傷而行動不便貌，然被告向
    李書賢表示其欲先行離去時，李書賢既有點頭回應，亦無表
    示要報警處理，又依李書賢事故後之所表現之情狀，尚未令
    人認有立即送醫之必要，則衡以上開客觀情狀，被告辯稱主
    觀上認為其已獲得李書賢之同意而得離去，並非係基於肇事
    逃逸之故意而離去，應屬實情。
  (三)綜上，本件事故雖發生於上開3 輛車輛之間，然僅致被告、
    林淑慧與李書賢受有傷害，而被告於事故發生後，並未逕行
    離去，而有協助李書賢將人、車均移至安全之處，並停留於
    現場處理該事故約10分鐘之久，且其離去時，李書賢既有點
    頭答應之表示，則難認被告具有肇事逃逸之故意，而逕以肇
    事逃逸罪相繩之。
六、從而，本件公訴人所提出的證據，無法據以認定被告有肇事
    逃逸的故意。此外，本院也查無其他積極證據足以證明被告
    有肇事逃逸的故意，其犯罪自屬不能證明。揆諸前開說明，
    基於無罪推定原則，不能證明被告之犯罪事實，自應為其無
    罪之諭知。
據上論斷，應依刑事訴訟法第301 條第1 項，判決如主文。
本案經檢察官劉昀到庭執行職務。
中    華    民    國   100    年    12    月    9    日
                  交通法庭  審判長法  官  楊宗翰
                                  法  官  許瑜容
                                  法  官  黃姿育
以上正本證明與原本無異。
如不服本判決應於收受判決後10日內向本院提出上訴書狀，並應
敘述具體理由；其未敘述上訴理由者，應於上訴期間屆滿後20日
內向本院補提理由書（均須按他造當事人之人數附繕本）「切勿
逕送上級法院」。
中    華    民    國   100    年    12    月    9     日
                                  書記官  鍾小屏